臺灣高等法院民事裁定  
109年度抗字第721號
抗  告  人  株式会社パロマ( Paloma Co.,Ltd.)
法定代理人  小林弘明
代  理  人  黃馨慧律師
            莊凱閔律師
            林廷翰律師
相  對  人  豐賓電子工業股份有限公司
法定代理人  林金村  
代  理  人  余明賢律師
            郭家君律師
            洪舒萍律師
上  一  人
複  代理人  康庭瑜律師
上列當事人間聲請管收事件，對於中華民國109年5月12日臺灣士
林地方法院109年度管字第1號裁定，提起抗告，本院裁定如下：
   主      文
抗告駁回。
抗告程序費用由抗告人負擔。
   理      由
一、按不能發現債務人應交付之財產時，執行法院得依債權人聲
    請或 依職權，定期間命債務人據實報告該期間屆滿前1年內
    應供強制執行之財產狀況；債務人違反前項規定，不為報告
    或為 虛偽之報告，執行法院得依債權人聲請或依職權命其
    提供擔 保或限期履行執行債務；債務人未依前項命令提供
    相當擔保 或遵期履行者，執行法院得依債權人聲請或依職
    權管收債務 人。但未經訊問債務人，並認其非不能報告財
    產狀況者，不 得為之，強制執行法第20條定有明文。又參
    酌其立法目的，乃為促使債務人履行報告義務，及使債權人
    債權獲得滿足，乃賦予債權人財產開示請求權，而課以債務
    人報告於受強制執行前一定期間內，其責任財產變動狀況或
    應交付財產所在之義務，違反者得予以管收。然管收僅為強
    制執行之手段，並非目的，其用意無非在透過拘束債務人身
    體之間接強制處分，壓迫債務人心理，促使債務人知所警惕
    ，誠實清償債務，以利於債權人實現債權，且管收涉及人身
    自由，於金錢請求權之執行，適用上尤應慎重為之，非該事
    件有不得已之情事，或非以該間接對人之執行無法達其執行
    之目的，而有管收債務人以促使履行之必要者，不得適用之
    。
二、抗告人聲請及抗告意旨略以：伊執經認證之日本商事仲裁協
    會東京11-08仲裁判斷書暨原法院106年度仲許字第1號裁定
    為執行名義，於107年4月3日聲請強制執行相對人之財產，
    經原法院民事執行處(下稱執行法院)以107年度司執字21458
    號執行事件(下稱系爭執行事件)受理，因相對人之財產不足
    抵償，執行法院先後於107年8月29日、108年8月27日限期命
    相對人據實報告1年內應供強制執行之財產狀況，相對人未
    據實報告財產狀況，執行法院乃於108年9月27日命相對人提
    供擔保或履行債務，詎相對人未提供擔保或履行債務。爰依
    強制執行法第20條第3項、第25條第2項之規定，聲請管收相
    對人。原法院裁定駁回抗告人管收之聲請，顯有未當。為此
    ，爰提起抗告，請求廢棄原裁定等語。
三、經查：
(一)抗告人執經認證之日本商務仲裁協會東京11-08號仲裁判斷
    書暨原法院106年度仲許字第1號裁定為執行名義，向執行法
    院聲請強制執行相對人之財產，經執行法院以系爭執行事件
    受理。執行法院於107年8月29日以士院彩107司執勇字第214
    58號執行命令限期命相對人據實報告其應供強制執行之財產
    狀況（下稱系爭107年命令，見司執卷二第9-10頁)，相對人
    於同年月31日收受系爭107年命令(見司執卷二第19-21頁)後
    ，分別於同年9月11日、10月9日具狀表示已發見之相對人財
    產並無不足抵償抗告人之債權情形，為此聲明異議(見司執
    卷二第37-40頁、第97-99頁)，執行法院乃先就已發見相對
    人所有之不動產進行拍賣，於108年3月21日經第三人英屬維
    京群島商凱普松科技股份有限公司拍定，並於同年4月10日
    核發權利移轉證書(見司執卷二第260-261頁)，而執行法院
    就前開不動產拍賣所得價金予以分配後，抗告人尚有債權未
    受清償。執行法院乃於108年8月27日再次核發執行命令，命
    相對人於文到7日內據實報告其應供強制執行之財產狀況(下
    稱系爭108年命令，見司執卷二第612-613頁)，相對人於108
    年8月30日收受系爭108年命令後(見司執卷二第616-618頁)
    ，即於108年9月3日陳報相對人之清算人於就任時向法院所
    陳報之資產負債表及財產目錄(見司執卷二第622-635頁)。
    嗣抗告人以相對人未遵守系爭107年、108年命令陳報應供強
    制之財產狀況為由，於108年9月11日聲請命相對人提供擔保
    或限期履行債務(見司執卷二第640頁)，執行法院遂於108年
    9月27日通知相對人於文到15日內提供擔保或履行債務，逾
    期未為者將得予管收(見司執卷二第686-687頁)，前開命擔
    保或履行債務之執行命令於108年10月3日送達相對人後(見
    司執卷二第690頁)，相對人復就先前所陳報之107年4月10日
    資產負債表逐項續為說明(見司執卷二第698-700頁)，並經
    執行法院於109年2月20日訊問相對人等情，業經本院調取系
    爭執行事件卷宗查明屬實。
(二)抗告意旨謂相對人因違反系爭107命令，不為報告應供強制
    執行之財產狀況，經執行法院命供擔保或限期履行債務，仍
    未提供相當擔保或遵期履行，自有管收之必要云云。惟執行
    法院108年9月27日之執行命令說明二已載明「...經本院於
    民國108年8月27日定期7日內命債務人據實報告該期間屆滿
    前一年內應供強制執行之財產狀況，並已於108年8月30日送
    達前開執行命令...」，可明執行法院命提供擔保或限期履
    行之命令，核與系爭107年命令無涉。則執行法院於核發系
    爭107年命令後，既未再踐行強制執行法第20條第2項之程序
    ，命相對人提供擔保或限期履行債務，核與前開規定即有未
    合，自不得以相對人違反系爭107年命令，不為報告應供強
    制執行之財產狀況為由，管收相對人。抗告意旨謂相對人於
    收受系爭107年命令後，未遵期報告自106年9月以後應供強
    制執行之財產狀況，已該當強制執行法第20條第2項之要見
    云云，自無可取。 
(三)且相對人於收受系爭108年命令後，業已陳報公司解散日(即
    107年4月10日)之資產負債表及財產目錄(見司執卷二第625-
    634頁)，雖執行法院以相對人未確實報告具體財產內容、財
    產變動狀況等為由，依強制執行法第20條第2項規定，命令
    債務人提供擔保或限期履行執行債務，惟相對人亦於108年1
    0月18日具狀向執行法院補充說明自107年4月10日至108年9
    月30日之財產變動狀況(見司執卷二第698-700頁)。況相對
    人早於107年4月19日為解散登記，並行清算程序(見司執卷
    一第282-287頁)，而無繼續營業之事實。再者，經執行法院
    訊問相對人後，相對人亦主動將所持有之現金新臺幣20萬5,
    713元交付予執行法院收受，並陳明龍球有限公司股票現為
    相對人持有中，亦攜帶到庭供執行法院確認無訛(見原法院
    管卷第19-20頁)，堪認相對人就其應供強制執行之財產狀況
    並無不為報告或虛偽報告之情。此外，抗告人並未提出其他
    證據證明相對人有不為報告或虛偽報告財產狀況，且有管收
    必要之情事，核與強制執行法第20條第3項所定之管收要件
    不符，則抗告人依上開規定聲請裁定管收相對人，難認有據
    。
四、從而，原法院以抗告人聲請管收相對人，與強制執行法第20
    條第3項規定不符，裁定駁回聲請，於法並無違誤。抗告意
    旨仍執陳詞指摘原裁定不當，聲明廢棄，為無理由，應予駁
    回。
五、據上論結，本件抗告為無理由，爰裁定如主文。　　　　
中　　華　　民　　國　　109 　年　　10　　月　　20　　日
                    民事第五庭
                        審判長法  官  賴劍毅
　　　　　　　　　　　　　　  法  官  陳君鳳
                              法  官  楊雅清
正本係照原本作成。
本裁定除以適用法規顯有錯誤為理由外，不得再抗告。如提起再
抗告，應於收受送達後10日內委任律師為代理人向本院提出再抗
告狀。並繳納再抗告費新臺幣１千元。
中　　華　　民　　國　　109 　年　　10　　月　　20　　日
　　　　　　　　　　　　    　書記官　陳惠娟